【裁判字號】    96,上更(一),444
【裁判日期】    970303
【裁判案由】    違反槍砲彈藥刀械管制條例
【裁判全文】
臺灣高等法院高雄分院刑事判決     96年度上更(一)字第444號
上  訴  人  臺灣高雄地方法院檢察署檢察官
被      告  甲○○
選任辯護人  陳慧博法律扶助律師
上列上訴人因被告違反槍砲彈藥刀械管制條例案件，不服臺灣高
雄地方法院95年度訴字第1882號中華民國95年11月17日第一審判
決（起訴案號：臺灣高雄地方法院檢察署95年度偵字第4814號）
，提起上訴，經最高法院發回更審，本院判決如下：
    主  文
原判決撤銷，發回臺灣高雄地方法院。
    理  由
一、公訴意旨略以：被告甲○○與吳俊興於民國85年6 月中旬某
    日，共同出資2 萬元，在高雄市○○區○○路大統百貨公司
    附近之「華山模型專賣店」，購入玩具槍枝3 支及子彈5 顆
    。甲○○另於不詳時地，私自購入鑰匙圈玩具2 個（附贈彈
    頭），85年9 月上旬，2 人在高雄市○○區○○路152 之1
    號內，將共同購買之玩具手槍其中2 支，子彈其中3 顆改造
    具有殺傷力。甲○○又基於概括之犯意，於85年9 月間（起
    訴書誤載為「95年9 月上旬」），在高雄市小港區臨海新村
    29號住處內，將另1 支玩具手槍及私自購買子彈2 顆，持螺
    絲起子將該槍枝貫穿槍管內鐵條，並將上開鑰匙圈玩具附贈
    之子彈之彈頭取下放置火藥後以蠟燭將彈頭密封，而未經許
    可予以製造成具殺傷力，可供擊發適用子彈之仿FN廠半自動
    手槍1 支（槍枝管制編號0000000000）、直徑8.91mm、7.59
    mm之玩具金屬彈殼及彈頭組合而成之土造子彈2 顆。86年2
    月23日甲○○、吳俊興2 人共同製造之手槍、子彈經警查獲
    ，其所涉案件，並於91年2 月27日經判決有期刑8 月確定（
    於91年11月30日執行完畢）。惟甲○○另行製造之手槍、子
    彈未被查獲，另基於持有之犯意，將上開未經許可製造之槍
    彈藏置於高雄市小港區臨海新村29號住處，嗣於95年1 月24
    日17時20分許，為警持臺灣高雄地方法院法官核發之搜索票
    在其位於上址住處查獲，並扣得上開手槍1 支、子彈2 發、
    彈匣1 個。因認被告甲○○涉犯槍砲彈藥刀械管制條例第8
    條第4 項、第12條第4 項之未經許可持有具有殺傷力之槍砲
    、子彈等罪嫌。
二、按刑事訴訟法第302 條第1 款規定，案件曾經判決確定者，
    應為免訴之判決，係以同一案件，已經法院為實體上之確定
    判決，該被告應否受刑事制裁，即因前次判決而確定，不能
    更為其他有罪或無罪之實體上裁判。此項原則，關於實質上
    一罪或裁判上一罪（如修正後刑法第55條之想像競合犯、修
    正前刑法第55條之牽連犯及第56條之連續犯），其一部事實
    已經判決確定者，對於構成一罪之其他部分，固亦均應適用
    ，但此種情形，係因審判不可分之關係，在審理事實之法院
    ，對於全部犯罪事實，按照刑事訴訟法第267 條規定本應予
    以審判，故其確定判決之既判力，亦自應及於全部之犯罪事
    實，若在最後審理事實法院宣示判決後，始行發生之事實，
    既非該法院所得審判，即為該案判決之既判力所不能及（最
    高法院96年度台上字第7146號判決要旨足佐）。
三、原判決略以：上開公訴意旨所陳事實，業據被告甲○○坦承
    不諱，扣案之上開槍、彈，經內政部警政署刑事警察局鑑定
    結果均具殺傷力（有卷附該局95年3 月13日刑鑑字第095002
    1563號槍彈鑑定書可稽），又被告前因與吳俊興於85年6 月
    中旬，在高雄市新興區大統百貨公司後面某玩具店內以2 萬
    元之價格，購入玩具槍枝2 支（含彈匣2 只）及子彈5 顆，
    2 人即共同基於犯意之聯絡，於85年9 月上旬，在高雄市○
    ○區○○路152 之1 號內，持螺絲起子將該槍枝分解後貫穿
    槍管內鐵條，再以砂紙將槍管內修磨，並將子彈之彈頭取下
    放置鋼珠及火藥後以蠟燭將彈頭密封，而未經許可予以製造
    成具殺傷力可發射金屬或子彈之仿半自動手槍2 支，及玩具
    金屬彈殼加裝直徑4.7m m之鋼珠及火藥之改造具殺傷力之子
    彈3 顆，於86年2 月23日晚上11時30分經警查獲等共同未經
    許可製造可發射子彈具有殺傷力之槍、彈犯行，業經臺灣高
    等法院高雄分院於88年11月17日以88年度上更(一)字第235 號
    判決處有期徒刑8 月，並經最高法院於91年3 月5 日以91年
    度台上第1024號判決駁回上訴而確定；又被告於85年9 月上
    旬，在高雄市○○區○○路152 之1 號所工作之鐵工廠內，
    與吳俊興共同改造前述另案查獲之槍、彈，翌日，即至高雄
    市小港區臨海新村29號住處鐵工廠改造本件扣案槍彈，嗣將
    改造完成之槍彈置於該住處等事實，亦據被告、證人吳俊興
    供證相符，且經證人吳俊興於原審指認本件扣案改造槍枝外
    型確與當時其等共同合資購入而未於前案查獲之玩具手槍外
    型等情。因認被告未經許可製造本件具殺傷力之手槍及子彈
    犯行，與上開確定判決之製造槍、彈犯行，犯罪時間緊接，
    所犯係構成要件相同之罪，應係基於概括犯意為之，為連續
    犯，屬裁判上之一罪，應為上開確定判決既判力效力之所及
    ，被告雖在前案事實審最後宣示判決時點後，仍繼續持有其
    所製造之槍、彈行為，惟究屬單一持有行為，且已為製造之
    高度行為所吸收，而為該確定判決效力所及，爰不經言詞辯
    論，逕諭知免訴之判決等語，固非無見。
四、然查：上開公訴意旨所指被告於與吳俊興共同改造前案查獲
    之槍、彈翌日，即至高雄市小港區臨海新村29號住處鐵工廠
    改造本件扣案上開槍、彈，嗣將改造完成之槍、彈置於該住
    處等事實，其中被告於上開製造槍、彈行為最後事實審判決
    宣示前，固可認被製造槍、彈之高度行為所吸收而經判刑確
    定，惟於其後之持有行為，則因持有之繼續為行為之繼續，
    其行為完結須繼續至持有行為終了時為止（最高法院95年度
    台上字第2250號判決要旨足佐）；則被告自上開製造行為之
    最後事實審判決宣示日以後，即88年11月18日以後，其持有
    之行為仍繼續至95年1 月24日查獲時為止始告終了，則其自
    88年11月18日起至95年1 月24日止之持有行為，依據上開說
    明，即不能認為亦經上開製造行為之確定判決效力所及，即
    不在刑事訴訟法第302 條第1 款所載情形之列，應依法論科
    。
五、綜上所述，原判決未予詳酌，遽認被告自88年11月18日起至
    95年1 月24日止之持有行為，而為前案確定判決效力所及，
    逕為諭知免訴之判決，尚有未洽。公訴人上訴意旨，執此指
    摘原判決不當，為有理由，自應由本院將原判決撤銷，發回
    原審法院另為適當之判決，並不經言詞辯論為之。
據上論斷，應依刑事訴訟法第369 條第1 項但書、第372 條，判
決如主文。
中    華    民    國    97    年      3    月    3    日
               刑事第一庭   審判長法  官  郭雅美
                                  法  官  莊崑山
                                  法  官  張意聰
以上正本證明與原本無異。
如不服本判決應於收受本判決後10日內向本院提出上訴書狀，其
未敘述上訴理由者，並得於提起上訴後10日內向本院補提理由書
狀（均須按他造當事人之人數附繕本）「切勿逕送上級法院」。
中    華    民    國    97    年      3    月    3    日
                                  書記官  陳金


司法院資訊處製作；財團法人民間司法改革基金會備份。
